【裁判字號】    95,建上易,4
【裁判日期】    950822
【裁判案由】    給付工程款
【裁判全文】
臺灣高等法院臺南分院民事判決         95年度建上易字第4號
上  訴  人  陳永乾即永振企業社
被 上 訴人  南亞塑膠工業股份有限公司
法定代理人  甲○○
訴訟代理人  丙○○
            丁○○
            乙○○
上列當事人間請求給付工程款事件，上訴人對於中華民國95年6
月8日臺灣嘉義地方法院第一審判決（94年度建字第17號）提起
上訴，本院於95年8月8日言詞辯論終結，判決如下：
    主  文
上訴駁回。
第二審訴訟費用由上訴人負擔。
    事  實 及 理  由
一、按當事人之法定代理人其代理權消滅者，應由有代理權之法
    定代理人承受訴訟，此觀民事訴訟法第170條規定自明。本
    件被上訴人之法定代理人於本院上訴程序中已變更為甲○○
    ，就其聲明承受訴訟，前經本院另以95年度聲字第105號裁
    定准由甲○○承受並續行訴訟，合先敘明。
二、上訴人起訴主張：
(一)、伊於民國93年3月間承包被上訴人位於新港區工廠之「門窗
    BMC原料設備新建廠房鋼作」工程（下稱系爭工程），總工
    程款為新臺幣（下同）650,000元，並追加一樓之工程269,0
    00元之工程，伊已依約完工，被上訴人竟僅付工程款144,90
    0元，尚餘774,100元未為給付。為此，爰依承攬之法律關係
    請求被上訴人如數給付並加計法定遲延利息。原審為伊敗訴
    之判決，尚有未洽，爰提起上訴。
(二)、聲明：
    (1)原判決廢棄。
    (2)被上訴人應給付上訴人774,100元及自起訴狀繕本送達之
      日起至清償日止，按年息5%計算之利息。
    (3)第一、二審訴訟費用由被上訴人負擔。
三、被上訴人則以：
(一)、系爭工程原施作範圍除上訴人所述之地下室及1樓部分，尚
    包括2樓部分工程，嗣經兩造於93年11月30日確認上訴人實
    際施工完成部分（包括上訴人所稱追加1樓工程部分）後變
    更系爭工程內容，上訴人並於工程承攬變更同意書上簽名蓋
    章，同意變更後追減工程款510,131元。
(二)、上訴人應給付上訴人之金額，以原承攬金額650,000元扣除
    追減之510,131元，應為139,869元。而如上訴人起訴主張，
    伊已給付上訴人149,900元，較之伊應給付之139,869元，尚
    溢付5,031元予上訴人，是被上訴人已無再給付任何工程款
    予上訴人之義務等語，資為抗辯。
(三)、聲明：
    (1)上訴駁回。
    (2)第二審訴訟費用由上訴人負擔。
四、兩造於93年3月間，就系爭工程原訂有承攬契約，承攬報酬
    為650,000元，而被上訴人已給付上訴人149,900元款項之事
    實，有工程承攬書影本乙份在卷可憑（見原審卷第45至51頁
    ），復為被上訴人所不爭執，堪信為真實。至於上訴人主張
    二造間並無變更承攬契約之情事，被上訴人尚應給付上訴人
    承攬報酬774,100元，則為被上訴人否認，並以前開情詞置
    辯。是本件應審酌者為：本件工程承攬契約簽訂後有無變更
    契約情事？經查：
(一)、按私文書經本人或其代理人簽名、蓋章或按指印或有法院或
    公證人之認證者，推定為真正，民事訴訟法第358條第1項訂
    有明文；又該條須其簽名、畫押、蓋章或按指印係本人或其
    代理人為之，在當事人間已無爭執或經舉證人證明者，始得
    適用（最高法院28年上字第10號判例參照）。又被詐欺而為
    意思表示者，依民法第92條第1項之規定，表意人固得撤銷
    其意思表示，惟主張被詐欺而為表示之當事人，應就此項事
    實負舉證之責任（最高法院44年台上字第75號判例參照）。
(二)、本件上訴人固主張上訴人應依原承攬契約給付報酬650,000
    元；上訴人則抗辯兩造嗣已於93年11月30日，依承攬契約之
    工程內容第2項之規定，變更系爭工程而減少承攬報酬510,1
    31元等情，並提出工程承攬變更同意書影本乙份為憑（見原
    審卷第29頁）。查上訴人並不否認前揭工程承攬變更同意書
    上之印文為真正，並自承為伊所親自蓋用（見原審卷第59頁
    、本院卷第55頁）。是以，系爭工程承攬變更同意書上印文
    之真正，既為兩造所不爭執，依民事訴訟法第358條第1項之
    規定，自應推定該工程承攬變更同意書為真正。至於上訴人
    固一再否認有變更承攬契約乙事，並主張其因不識字方受矇
    騙而用印於前揭工程承攬變更同意書等情，然均未能舉證以
    實其說，依前開判例意旨，自無從為有利於上訴人之認定。
    從而，被上訴人抗辯本件承攬契約嗣後已追減510,131元，
    應屬可採。
五、綜上所述，系爭工程原承攬報酬為650,000元，嗣經兩造變
    更減少510,131元，則被上訴人應給付上訴人系爭工程之承
    攬報酬僅為139,869元，上訴人既自承己受領被上訴人所給
    付之承攬報酬149,900元，被上訴人即無再為給付義務，本
    件上訴人依系爭承攬工程請求被上訴人給付774,100元，並
    無理由，應予駁回。原審為上訴人敗訴之判決，並無不合。
    上訴意旨指摘原判決不當，求予廢棄改判，為無理由，應予
    駁回。
六、本件事證已臻明確，兩造其餘攻擊、防禦及主張，對本件判
    決結果，並不生影響，爰不逐一論述，併此敘明。
七、據上論結，上訴人之訴為無理由，依民事訴訟法第第449條
    第1項、第78條，判決如主文。
中    華    民    國    95    年     8    月    22    日
                  民事第二庭    審判長法  官   丁振昌
                                      法  官   吳上康
                                      法  官   李素靖
上為正本係照原本作成。
不得上訴。
中    華    民    國    95    年     8    月    24    日
                                      書記官  林鈴香
                                                  Ｊ


司法院資訊處製作；財團法人民間司法改革基金會備份。
